臺灣新竹地方法院刑事判決　　　　　　　　　　　　　　九十一年度訴字第三八號
　　公　訴　人　臺灣新竹地方法院檢察署檢察官
　　被　　　告　甲○○
右列被告因違反毒品危害防制條例案件，經檢察官提起公訴（九十年度毒偵字第一四
四一號），本院判決如左：
    主  文
甲○○施用第一級毒品，處有期徒刑捌月；又施用第二級毒品，處有期徒刑陸月。應
執行有期徒刑壹年壹月。
    事  實
一、甲○○前於民國八十四年間因違反麻醉藥品管理條例、藥事法等案件，經法院判
    處有期徒刑七月、三年四月、十月，定其應執行刑四年四月，而於八十六年三月
    十八日假釋出監。其於假釋期間再因違反麻醉藥品管理條例案件，經臺灣台北地
    方法院判處有期徒刑八月，自八十七年五月八日起入監執行，再接續執行撤銷假
    釋之殘刑一年十月十七日，嗣於八十九年二月二十一日再次假釋出監，至八十九
    年十一月二日期滿，惟假釋期間復因施用毒品案件而遭撤銷假釋。
二、甲○○前已因施用第二級毒品案件，經本院依職權裁定送觀察勒戒後，認無繼續
    施用毒品傾向，由本院於八十七年十月八日以八十七年度易字第二五八號為免刑
    之判決確定。復再因施用第一級與第二級毒品案件，除經本院裁定令入戒治處所
    施以強制戒治外，並經臺灣新竹地方法院檢察署檢察官以八十九年度毒偵字第一
    六三六號、第二六七五號聲請簡易判決處刑，嗣由本院於九十年一月十日以八十
    九年度訴字第六七六號判決判處有期徒刑八月及六月，並定其應執行刑為有期徒
    刑一年一月確定；其戒治部分經本院於九十年四月三十日以九十年度毒聲字第八
    ０二號裁定停止戒治，所餘戒治期間付保護束，於九十年十一月二十五日保護管
    束期滿。惟甲○○仍不知悔悟，又於保護管束期間內之九十年九月二日某時，在
    其位於新竹市○○路租屋處以將安非他命放在吸食器內用火燒烤之方式施用安非
    他命，另於九十年九月四日上午七時往前回溯二十六內之某時，在不詳地點施用
    第一級毒品海洛因。嗣於九十年九月三日晚上十一時三十分，其搭乘遭通緝之友
    人劉銘峰所駕駛之Ｖ２—１７７７號自小客車行經新竹市○○路○段一號前，因
    形跡可疑，為警攔查而查獲上情。
三、案經桃園縣警察八德分局報告臺灣新竹地方法院檢察署檢察官偵查起訴。
      理  由
一、
（一）訊據被告甲○○對於右揭施用第二級毒品安非他命之事實坦承不諱，且被告為
      警查獲後於九十年九月四日上午七時許所採集之尿液經送內政部警政署刑事警
      察局以偏極螢光免疫分析法及氣相層析質譜分析法檢驗，呈甲基安非他命陽性
      反應，有桃園縣警察局八德分局被採尿人姓名編號對照表及內政部警政署刑事
      警察局九十年十一月二十二日刑鑑字第２１５０９８號鑑驗通知書附卷可參（
      見偵查卷第二十五頁、第七十五頁），而按「尿液毒品檢驗如單以免疫分析法
      篩檢，有可能因為交叉反應，而對服用毒品：：以外藥物者之尿液產生偽陽性
      結果，然若再以薄層分析法檢驗，應可避免大部分偽陽性問題。惟，若能使用
      先進之氣相層析質譜儀分析法確認，則可完全排除偽陽性之干擾，為目前最具
      公信力的檢驗方法」，為法務部調查局第六處八十七年九月二十九日（八七）
      發技（一）字第八七０七四五七四號函所揭示，足見刑事警察局所使用之檢驗
      方法無偽陽性，鑑驗結果堪以採信，是被告此部分自白與事實相符，堪以採信
，其施用第二級毒品安非他命之犯行，事證明確，堪予認定。
（二）次查：
  被告為警查獲後於九十年九月四日上午七時許所採集之尿液經送內政部警政署刑
    事警察局以偏極螢光免疫分析法及氣相層析質譜分析法檢驗，亦呈嗎啡（海洛因
    人體代謝物）陽性反應，有前揭被採尿人姓名編號對照表及鑑驗通知書在卷足佐
    ，而刑事警察局所使用之檢驗方法無偽陽性，鑑驗結果堪以採信，業如前述，被
    告雖辯稱查獲當天伊曾坐劉銘峰的車子從台中回到新竹，因為劉銘峰有吸海洛因
    煙，伊可能是吸到二手煙云云，而矢口否認有何施用第一級毒品海洛因之犯行；
    惟被告於偵查中始終供稱當天晚上係前往證人劉銘峰住處，請證人駕車載被告回
    家，隻字未提有所謂當天稍早曾自台中搭乘證人之車一起返回新竹之事，而此即
    與證人於偵查中所供稱當天晚上被告曾前往證人住處一節相符，是被告辯稱有所
    謂搭乘證人劉銘峰之車自台中一起返回新竹一事尚難遽採；
  況按「就理論上而言，吸食安非他命或海洛因時，因可造成空氣中懸浮之安非他
    命或海洛因，而由呼吸道吸入體內，所以有可能造成類似自行吸食時之效果，此
    時，空氣中之藥物濃度，將是導致二手吸食者是否呈現尿液檢測陽性反應之重要
    因素。如吸食時之密閉空間愈小，旁人吸食量愈多，相處時間越久，與吸食者距
    離愈近，則受影響之可能性愈大。曾有學者對大麻煙之二手吸食問題作模擬測驗
    ，在一2.1x2.4x 2.5公尺（容積12225.8公升）之密閉空間內，二手吸食十六支
    含2.8%大麻成分之香煙，每日一小時，連續六日。在所收集之尿液中有
    35.5+3.8%可測出大麻成分，有時甚至可測得超過100mg/ml之大麻濃度（
    100mg/ml 為一般篩檢之臨界值）。由此顯示，二手吸食大麻煙確實可能在尿液
    大麻篩檢時造成陽性反應。此外，古柯鹼亦有類似報告可供參考。所以海洛因及
    安非他命亦應可能產生類似情況」，有台北榮民總醫院八十三年四月七日函在卷
    可稽，足徵必須刻意長時間持續地於密閉空間內與施用海洛因者同處，始有可能
    發生未自行施用海洛因卻因吸入空氣中懸浮之海洛因而使尿液中呈陽性反應之所
    謂「二手煙」問題，是被告所辯為卸責之詞不足採信；
  按「海洛因經注射入人體後，約百分之八十於二十四小時內自尿中排出，：：：
    尿液中能驗出嗎啡陽性反應與其投與量、投與途逕、採尿時間、個人體質及檢驗
    方法之靈敏度有關：：其代謝物嗎啡之平均可檢出時限約為二十六小時：：」亦
    有行政院衛生署藥物食品檢驗局（八一）藥檢壹字第八一一四八八五號函在卷可
    稽；是經採尿檢驗呈嗎啡陽性反應者，通常可認其人於採尿前二十六小時內有施
    用海洛因，被告於九十年九月四日上午七時許所採尿液既檢驗出嗎啡陽性反應，
    則被告於九十年九月四日上午七時許回溯二十六小時內之某時，在不詳處所施用
    海洛因之犯行，亦事證明確而堪予認定。
二、核被告所為係分別犯毒品危害防制條例第十條第一項之施用第一級毒品罪及同條
    例第十條第二項之施用第二級毒品罪。被告前因施用第二級毒品案件，經本院依
    職權裁定送觀察勒戒後，認無繼續施用毒品傾向，由本院於八十七年十月八日以
    八十七年度易字第二五八號為免刑之判決確定。復因施用第一級與第二級毒品案
    件，除經本院裁定令入戒治處所施以強制戒治外，並經臺灣新竹地方法院檢察署
    檢察官以八十九年度毒偵字第一六三六號、第二六七五號聲請簡易判決處刑，嗣
    由本院於九十年一月十日以八十九年訴字第六七六號判決判處有期徒刑八月及六
    月，並定其應執行刑為有期徒刑一年一月確定；其戒治部分經本院於九十年四月
    三十日以九十年度毒聲字第八０二號裁定停止戒治，所餘戒治期間交付保護束，
    於九十年十一月二十五日保護管束期滿等情，亦有臺灣新竹地方法院檢察署刑案
    資料查註紀錄表、臺灣高等法院被告全國前案紀錄表、本院八十七年度易字第二
    五八號免刑判決、本院八十九年度訴字第六七六號判決、本院九十年度毒聲字第
    八０二號裁定、臺灣新竹地方法院檢察署檢察官保護管束指揮書等（見偵查卷第
    五十至五十一頁、第五十六至六十頁）在卷可參，是被告係於停止戒治期間再犯
    施用毒品之罪，其所為應逕予論罪科刑。其持有第一級毒品海洛因及第二級毒品
    安非他命後分別進而施用，其持有第一級毒品海洛因及第二級毒品第二級安非他
    命之低度行為，應分別為施用之高度行為所吸收，爰不另論其持有第一級毒品罪
    及第二級毒品罪。其所犯上開二罪，罪名不同，犯意各別，應予分論併罰。爰審
    酌被告素行不佳，已有違反麻醉藥品管理條例、藥事法入監服刑之前科紀錄，復
    經觀察、勒戒、強制戒治仍再犯本件施用毒品，顯然自制力薄弱，惟念其所為僅
    戕害自身身心健康，犯罪手段、情節及所生危害均尚非重大，參以其犯罪後坦承
    一部分犯行等一切情狀，分別量處如主文所示之刑，並定應執行刑，以資懲儆。
三、據上論斷，應依刑事訴訟法第二百九十九條第一項前段，毒品危害防制條例第十
    條第一項、第二項，刑法第十一條前段、第五十一條第五款，判決如主文。
本案經檢察官吳金棟到庭執行職務。
中      華      民      國    九十一    年      四      月     三十     日
                              臺灣新竹地方法院刑事第二庭
                                      法    官  黃美盈
如不服本判決，應於判決送達後十日內向本院提出上訴狀（應附繕本），上訴於臺灣
高等法院。
右正本證明與原本無異。
                                      書 記 官  吳尚文
中      華      民      國    九十一    年      四      月     三十     日
附錄本案論罪科刑法條全文：
毒品危害防制條例第十條第一項：
施用第一級毒品者，處六月以上五年以下有期徒刑。
毒品危害防制條例第十條第二項：
施用第二級毒品者，處三年以下有期徒刑。
